【裁判字號】    99,交易,760
【裁判日期】    991130
【裁判案由】    過失致死等
【裁判全文】
臺灣板橋地方法院刑事判決            99年度交易字第760 號
公  訴  人  臺灣板橋地方法院檢察署檢察官
被      告  簡正宏
上列被告因過失致死等案件，經檢察官提起公訴（99年度偵字第
5494號、第17583 號、第21540 號），本院判決如下：
    主  文
簡正宏因過失致人於死，處有期徒刑柒月。
    事  實
一、簡正宏曾因公共危險案件（服用酒類，不能安全駕駛動力交
    通工具而駕駛），於民國（下同）92年4 月12日，經臺灣桃
    園地方法院桃園簡易庭以92年度桃交簡字第532 號刑事簡易
    判決判處罰金銀元12,000元，92年6 月2 日判決確定，於92
    年8 月28日繳清罰金執行完畢（不致使本案犯行構成累犯）
    。詎其猶不知心生警惕，嗣於99年1 月13日18時14分許，簡
    正宏騎乘車牌號碼8HT-976 號重型機車，沿臺北縣鶯歌鎮（
    下同）鶯桃路往中山路方向行駛，而行經鶯桃路與永吉街之
    交岔路口（起訴書誤繕為「209 巷口」）前，其原應注意汽
    車行駛時，駕駛人應注意車前狀況，並隨時採取必要之安全
    措施，又汽車行經行人穿越道，遇有行人穿越時，無論有無
    交通指揮人員指揮或號誌指示，均應暫停讓行人先行通過。
    且行車速度不得超過時速50公里，而依當時天候晴、夜間有
    照明、路面無缺陷及障礙物、視距良好等狀況，並無不能注
    意之情事，其竟疏未注意及此，於限速時速50公里之市區道
    路內，貿然超速行駛，適有行人翁阿娥，由永吉街口（起訴
    書誤繕為「鶯桃路209 巷口」）前之行人穿越道行走而欲穿
    越鶯桃路至永吉街，簡正宏所駕駛之機車乃撞及翁阿娥，翁
    阿娥因而倒地，而簡正宏之重型機車亦倒地右偏滑行，並與
    同向亦超速行駛而經該處之廖勇勛所騎乘之重型機車（車牌
    號碼N5U-030 號）發生碰撞，廖勇勛亦因而人車倒地，並受
    有雙手、雙膝及右大腿多處擦傷等傷害。簡正宏於肇事後，
    於有偵查犯罪權限之機關人員知悉其犯罪前，即向處理車禍
    之警員承認其為肇事人，嗣並自動接受裁判。惟翁阿娥雖經
    送醫急救，仍不幸於同年月27日2 時39分，因多重傷害，包
    括臉部、骨折及肝臟裂傷及中樞神經性休克死亡。
二、案經簡正宏自首暨王美惠（翁阿娥之女）、廖勇勛訴由臺北
    縣政府警察局三峽分局移送及臺灣板橋地方法院檢察署檢察
    官簽分偵查起訴。
    理  由
一、按被告以外之人於審判外之陳述，雖不符同法第159 條之1
    至之4 之規定，而經當事人於審判程序同意作為證據，法院
    審酌該言詞陳述或書面陳述作成時之情況，認為適當者，亦
    得為證據，刑事訴訟法第159 條之5 第1 項定有明文。本件
    被告及檢察官於審判程序中就下述證據資料屬傳聞證據，且
    不符刑事訴訟法第159 條之1 至之4 之規定者，均同意作為
    證據，而本院審酌各該證據資料作成時之一切客觀情況，認
    為適當，故得為證據，合先敘明。
二、訊據被告簡正宏坦承上開犯罪事實，核與告訴人王美惠、廖
    勇勛於警詢、檢察官偵查時所為之指（供）述相符，復有道
    路交通事故現場圖、道路交通事故調查報告表（一）、（二
    ）各1 份、現場及機車照片共18幀、現場監視器擷圖10幀（
    見臺灣板橋地方法院檢察署99年度相字第168 號卷第31頁至
    第42頁、第126 頁至第128 頁）附卷足憑。而按行車速度，
    依速限標誌或標線之規定，無速限標誌或標線者，應依下列
    規定：一、行車時速不得超過五十公里；汽車行駛時，駕駛
    人應注意車前狀況，並隨時採取必要之安全措施；汽車行經
    行人穿越道，遇有行人穿越時，無論有無交通指揮人員指揮
    或號誌指示，均應暫停讓行人先行通過，道路交通安全規則
    第93條第1 項第1 款、第94條第3 項、第103 條第2 項分別
    定有明文，而依當時天候晴、夜間有照明、路面無缺陷及障
    礙物、視距良好等狀況，並無不能注意之情事，其竟疏未注
    意前開規定而肇事，其有過失甚明，而本件車禍經臺灣省台
    北縣區車輛行車事故鑑定委員會鑑定，其鑑定意見中認：「
    簡正宏駕駛普通重型機車，未讓行人穿越道上行人先行，為
    肇事原因」、「行人翁月娥，無肇事因素」（見臺灣板橋地
    方法院檢察署99年度偵字第21540 號卷第22頁、第23頁之臺
    灣省台北縣區車輛行車事故鑑定委員會鑑定意見書〈北縣鑑
    字第990248號〉），其同認被告有過失而翁月娥無過失，亦
    足供參佐；至於該鑑定意見書所認被害人廖勇勛超速但無肇
    事因素一節，就被害人翁月娥之死亡部分故屬無訛，然就被
    害人廖勇勛所受之傷害部分，則其自身應亦有過失，合予敘
    明。又被害人翁阿娥車禍後，雖經緊急送往財團法人恩主公
    醫院急救，仍不幸於同年月27日2 時39分，因多重傷害，包
    括臉部、骨折及肝臟裂傷及中樞神經性休克死亡一節，亦有
    財團法人恩主公醫院乙種診斷證明書、臺灣板橋地方法院檢
    察署相驗屍體證明書、檢驗報告書、法務部法醫研究所〈99
    〉醫鑑字第0991100626號鑑定書、臺灣板橋地方法院檢察署
    相驗屍體證明書各1 份（見臺灣板橋地方法院檢察署99年度
    相字第168 號卷第50頁、第59頁至第65頁、第171 頁至第17
    6 頁）附卷足憑。另告訴人廖勇勛因車禍受有雙手、雙膝及
    右大腿多處擦傷等傷害，亦有其提出之財團法人恩主公醫院
    乙種診斷證明書1 紙（見臺灣板橋地方法院檢察署99年度偵
    字第21540 號卷第24頁）附卷足憑。而該等死亡及傷害結果
    均顯與被告之過失犯行有相當因果關係存在。從而，本案事
    證已臻明確，被告之犯行洵堪認定，自應依法論科。
三、核被告簡正宏所為，係犯刑法第276 條第1 項之過失致死罪
    、刑法第284 條第1 項前段之過失傷害罪。查被告肇事後，
    於有偵查犯罪權限之機關人員知悉其犯罪前，即向處理車禍
    之警員承認其為肇事人，此有「臺北縣政府警察局三峽分局
    道路交通事故肇事人自首情形記錄表」1 紙（見臺灣板橋地
    方法院檢察署99年度相字第168 號卷第45頁）附卷足憑，嗣
    並自動接受裁判，符合自首之規定，爰依刑法第62條前段之
    規定減輕其刑。又被告行經行人穿越道不依規定讓行人優先
    通行，因而致人死亡，依法應負刑事責任，應依道路交通管
    理處罰條例第86條第1 項之規定，就所犯過失致死罪名加重
    其刑至2 分之1 ，且就此犯過失致死罪名之刑之加重及減輕
    ，並依刑法第71條第1 項之規定，先加後減之。被告一過失
    行為觸犯上開2 罪名，為異種相像競合犯，應依刑法第55條
    之規定，從一重之過失致死罪論處。爰審酌被告曾因公共危
    險案件（服用酒類，不能安全駕駛動力交通工具而駕駛），
    於92年4 月12日，經臺灣桃園地方法院桃園簡易庭以92年度
    桃交簡字第532 號刑事簡易判決判處罰金銀元12,000元，92
    年6 月2 日判決確定，於92年8 月28日繳清罰金執行完畢，
    此有臺灣高等法院被告前案紀錄表、前案明細資料各1 份附
    卷足稽，其卻未對遵守交通規則以維護其他用路人之安全一
    事更生警惕，仍因違反上開交通規則而肇事之過失情節、被
    害人廖勇勛與有過失之程度及被告之品行、犯罪後坦承犯行
    ，惟未能賠償告訴人廖勇勛，另被告雖曾於99年6 月25日，
    在臺北縣鶯歌鎮調解委員會與告訴人王美惠達成調解（見臺
    灣板橋地方法院檢察署99年度偵字第5494號卷第76頁之臺北
    縣鶯歌鎮調解委員會調解筆錄－99民調字第199 號），卻未
    依調解內容於99年7 月25日前支付新臺幣100 萬元（迄今仍
    未支付任何金額）等一切情狀，量處如主文所示之刑，以資
    懲儆。
據上論斷，應依刑事訴訟法第299 條第1 項前段，刑法第276 條
第1 項、第284 條第1 項前段、第55條、第62條前段，道路交通
管理處罰條例第86條第1 項，刑法施行法第1 條之1 第1 項、第
2 項前段，判決如主文。
本案經檢察官陳怡親到庭執行職務。
中    華    民    國    99    年    11    月    30    日
                  刑事第八庭  法  官  陳鴻清
以上正本證明與原本無異。
如不服本判決，應於判決送達後10日內敘明上訴理由，向本院提
出上訴狀 (應附繕本) ，上訴於臺灣高等法院。其未敘述上訴理
由者，應於上訴期間屆滿後20日內向本院補提理由書「切勿逕送
上級法院」。
                              書記官  黃頌棻
中    華    民    國    99    年    11    月    30    日
附錄本案論罪科刑法條全文：
刑法第276 條：
因過失致人於死者，處二年以下有期徒刑、拘役或二千元以下罰
金。
從事業務之人，因業務上之過失犯前項之罪者，處五年以下有期
徒刑或拘役，得併科三千元以下罰金。
刑法第284 條：
因過失傷害人者，處六以下有期徒刑、拘役或五百元以下罰金，
致重傷者，處一年以下有期徒刑、拘役或五百元以下罰金。
從事業務之人，因業務上之過失傷害人者，處一年以下有期徒刑
、拘役或一千元以下罰金，致重傷者，處三年以下有期徒刑、拘
役或二千元以下罰金。

司法院資訊處製作；財團法人民間司法改革基金會備份。
